【裁判字號】    97,交抗,1044
【裁判日期】    971017
【裁判案由】    違反道路交通管理處罰條例
【裁判全文】
臺灣高等法院交通事件裁定            97年度交抗字第1044號
抗  告  人
即受處分人  甲○○
上列抗告人因違反道路交通管理處罰條例案件，不服臺灣板橋地
方法院中華民國97年5月7日所為裁定（96年度交聲字第1687號）
，提起抗告，本院裁定如下：
    主  文
抗告駁回。
    理  由
一、本件抗告意旨略以：抗告人即受處分人甲○○（簡稱抗告人
    ）當時由南美街綠燈右轉南祥路口時，因適逢平交道柵欄放
    下，故車子被迫停在柵欄前，待火車通過、柵欄拉起後，便
    繼續往前行駛，此時抗告人並未經南祥路口之紅綠燈，且前
    方150 公尺內亦未有任何紅綠燈號誌，何來闖紅燈？是證人
    即舉發警員錢政順於原審證稱：「（問：是否有可能南祥路
    上的號誌燈是紅燈，而南祥路上火車號誌燈因為火車已經經
    過，柵欄拉起，而號誌燈是綠燈的情形下，有車子會越過軌
    道前行，但因此時南祥路的號誌燈還是紅燈，所以就有闖南
    祥路紅燈的問題？）是有這種情形」等語，顯有誤導法官之
    虞；又南祥路與南美街為同一十字路口，紅綠燈號誌不會是
    同一時向，故抗告人於南美街綠燈右轉南祥路時，南祥路的
    號誌為紅燈，已在行車之左後方，不會有闖越南祥路口紅燈
    之情形，即無任何交通違規事實，原裁定所言抗告人縱使在
    南美街綠燈右轉南祥路，但行駛在南祥路上即應遵守南祥路
    上的號誌燈，不得以原先行駛於南美街是綠燈等語據為卸責
    之詞之說法也就並不成立；又證人錢政順於原審訊問關於舉
    發地點號誌之相關位置時，均答以忘記了，且證稱不記得有
    目睹抗告人闖紅燈，原裁定卻以上開證據品質及可信度存有
    相當瑕疵之警察證詞，認為警察之舉發不至有誤，逕自肯定
    警察舉發之公信力，抗告人就此實難甘服，請撤銷原裁定，
    更為適當之裁定等語，並提出附圖9 張為證。
二、按行政罰法業於民國（下同）94年2月5日制訂公布，並自95
    年2月5日起施行，該法第5 條規定：「行為後法律或自治條
    例有變更者，適用行政機關最初裁處時之法律或自治條例。
    但裁處前之法律或自治條例有利於受處罰者，適用最有利於
    受處罰者之規定。」道路交通管理處罰條例所定罰鍰、吊扣
    吊銷證照、記點之裁罰，係屬行政罰法中所稱行政罰之性質
    ，自有上開行政罰法第5 條規定之適用。又按道路交通管理
    處罰條例於94年12月28日經總統公布修正，並自95年7月1日
    經行政院以院臺交字第0950087685號令發布施行，修正前該
    條例第53條規定：「汽車駕駛人，行經有燈光號誌管制之交
    岔路口闖紅燈，處1,800元以上5,400元以下之罰鍰」；而修
    正後同條例第53條「汽車駕駛人，行經有燈光號誌管制之交
    岔路口闖紅燈，處1,800元以上5,400元以下之罰鍰；前項紅
    燈右轉行為者，處新臺幣600元以上1,800元以下罰鍰。」經
    比較修正前後條文，除增列第2 項外，僅將原條文移列為同
    條第1 項，是上開法律變更係在本件違規行為後行政機關裁
    罰前，依行政罰法第5 條之規定為新舊法比較，裁處前之規
    定並未較有利於抗告人。是本件應適用原處分機關裁處時即
    修正後之道路交通管理處罰條例第53條第1項、第63條第1項
    第3 款之規定。
三、經查：（一）抗告人於95年5 月14日下午14時50分許，駕駛
    車牌號碼7468-KF 號自用小客車，行經桃園縣龜山鄉○○路
    與南美街交岔路口時，遭桃園縣政府警察局龜山分局大坑派
    出所執勤警員以其有闖紅燈之情形當場攔停並掣單舉發之違
    規事實，業據證人即桃園縣政府警察局龜山分局大坑派出所
    警員錢政順（簡稱證人）於原審審理中結證稱：「（問：本
    件是否是你舉發的？）是的。」、「（問：對系爭罰單及異
    議人聲明異議狀上所載理由有何意見? 提示並告以要旨）經
    我看過異議狀及庭上提示的系爭罰單，罰單上的字是我寫的
    ，應該是我舉發的。」、「（問：對於異議人後附的相片是
    否就是系爭路口的相片？）是的。」、「（問：本件究竟為
    何舉發？）我看到時異議人闖南祥路上的紅燈。」、「（問
    ：平交道的號誌燈到底是閃哪種燈號？）火車要過了時，該
    號誌燈才會亮紅燈，柵欄並且放下，而若沒有火車來時，這
    個號誌燈是不會亮的，而火車經過南祥路口時，南祥路口上
    的紅綠燈，有可能本身是紅燈或綠燈。」、「（問：你到底
    開異議人闖何處的紅燈？）開異議人闖南祥路的紅燈，當時
    南祥路上因為火車經過，所以柵欄放下，火車過了柵欄起來
    ，但是南祥路上的紅綠燈還是紅燈，異議人就闖過紅燈直走
    。」、「我能夠說出我是站在全牛莊這個地點，是因為該處
    是我們固定的交整崗地點，不過我不會亂開單，一定是我看
    到有闖紅燈我才會開。」、「（問：南美街與南祥路的號誌
    燈是否會是同一時向？）不可能，也就是南美街若是綠燈，
    南祥路軌道後方的號誌燈是紅燈，也就是該二路口號誌時向
    一定顛倒。」等語綦詳（參原審卷第24頁至第27頁），並有
    桃園縣政府警察局95年5月14日桃警局交字第DA0000000號舉
    發違反道路交通管理事件通知單、交通部公路總局臺北區監
    理所北監自裁字第裁40-DA0000000號違反道路交通管理事件
    裁決書等影本各1 紙在卷可憑（參原審卷第4頁、第5頁）；
    （二）證人即警員錢政順於原審訊問時雖曾供述其已不記得
    當時之詳細情形，惟交通員警所執行之交通稽查工作，性質
    上本屬繁雜，若再加上時隔日久，對於其所處理之個案違規
    情形不復記憶或記憶模糊，衡屬常情，且證人於原審結證時
    就抗告人究竟有無闖紅燈一節，證稱其不會亂開單，一定是
    伊看到有闖紅燈伊才會開等語，參諸交通警員掣單舉發違反
    道路交通管理處罰條例所列之違規事實，本質上為行政處分
    ，係公務員基於職務上權力，依法就特定之具體事件所為具
    有公法上效果之單方行政行為，基於公務員為公法上行為具
    有公信力之原則，該行政行為當可被推定為真正，其據以依
    法處分之事實認定亦為正確無誤，此公信原則，乃立法者賦
    予行政機關制定違反道路交通事件統一裁罰標準及處理細則
    ，使執勤警員得當機處分，以維護交通秩序、安全之行政目
    的，否則透過公權力行為以即時維護交通秩序之行政目的將
    難以達成。本件抗告人既未就執勤警員之舉發提出積極證據
    證明其有發生錯誤之情形，法院亦查無任何證據足資證明上
    開證人有捏造事實違法取締之情事，則執勤警員本其維護交
    通秩序、安全職責所為之舉發，自應受到合法、正確之推定
    。證人即舉發警員錢政順對抗告人本件闖紅燈之違規情形與
    舉發經過既已於原審到庭結證如上，而細繹其證述內容尚無
    前後矛盾或與事理不符而存有瑕疵之處，又審酌其與抗告人
    並不相識而無嫌隙，經證人結證在卷，則證人理應無甘冒偽
    證罪刑責風險而設詞構陷抗告人之理；（三）抗告人雖就其
    當時駕車如何通過舉發地現場所示之路口，及其如何由南美
    街前行右轉至南祥路等待火車通過等情，提出相關圖示及照
    片為證，惟於原審審理中亦陳稱：伊是從南美街右轉到南祥
    路上，而在柵欄升起時，伊就在南祥路號誌燈是紅燈的情況
    下繼續前行，不過因為伊是在南美街綠燈情形下右轉南祥路
    ，前行後約20公尺等語（參原審卷第26頁），益徵證人前開
    證述抗告人確有闖越南祥路上紅燈等語應與事實相符，且衡
    諸抗告人縱使在南美街綠燈右轉南祥路，惟行駛在南祥路上
    即應遵守南祥路上之號誌燈，而不得以原先行駛於南美街是
    綠燈等語據為卸責之詞。綜上，抗告人於前揭時、地駕駛上
    開自用小客車有闖紅燈之違規行為，事證明確，堪以認定。
四、原審認原處分機關依據道路交通管理處罰條例第53條第1 項
    、第63條第1項第3款之規定，裁處抗告人罰鍰新臺幣5,400
    元，並記違規點數3 點，於法有據，而駁回抗告人異議之聲
    明，經核並無違誤。抗告人前揭抗告意旨以其並未闖越紅燈
    等語，要係重執陳詞，反覆爭執，所提意旨仍無法推翻原審
    裁定之適法性，其抗告為無理由，應予駁回。
據上論結，應依道路交通案件處理辦法第26條，刑事訴訟法第41
2條，裁定如主文。
中    華    民    國    97    年    10    月    17    日
                  刑事第二十庭審判長法  官  楊貴雄
                                    法  官  林銓正
                                    法  官  鄧振球
以上正本證明與原本無異。
不得再抗告。
                                    書記官  劉有志
中    華    民    國    97    年    10    月    17    日


司法院資訊處製作；財團法人民間司法改革基金會備份。
